【裁判字號】    94,簡上,634
【裁判日期】    950111
【裁判案由】    恐嚇
【裁判全文】
臺灣高雄地方法院刑事判決             94年度簡上字第634號
上  訴  人
即  被  告  戊○○
選任辯護人  邱南英律師
上列上訴人因恐嚇等案件，不服本院高雄簡易庭94年度簡字第37
58號中華民國94年6 月29日第一審判決（聲請簡易判決處刑書案
號：臺灣高雄地方法院檢察署94年度偵字第882 號），提起上訴
，本院判決如下：
    主  文
上訴駁回。
    事  實
一、緣戊○○與庚○○係址設高雄縣大寮鄉內坑村158 之130 號
    「基督教天恩玫瑰園」（以下簡稱天恩玫瑰墓園）之合夥人
    ，彼此間因合夥情事發生糾紛，戊○○即與丙○○（業經臺
    灣高雄地方法院檢察署檢察官另為不起訴處分確定）協同戊○○所經營天恩企業之員工約3 、4 人等，於民國93年12月
    13 日 （原聲請簡易判決處刑書誤載為93年12月14日）12時
    30分許，一同前往天恩玫瑰墓園聚眾抗議。詎戊○○竟基於
    公然侮辱之犯意，在多數人得以共見共聞之天恩玫瑰墓園內
    ，多次以台語「幹你娘」之足以貶損他人名譽之粗鄙言詞，
    公然侮辱庚○○，使庚○○在精神上、心理上感受難堪、不
    快；復基恐嚇之犯意，向庚○○恫稱：「不准再銷售墓園給
    他人，否則要毀掉墓園，如果不從我會讓你死」等言語，並
    在庚○○驅車準備離去天恩玫瑰墓園之際，伸手入車窗內以
    徒手方式毆打庚○○右臉頰1 拳（未成傷），以此加害生命
    、身體、財產之言行，恐嚇庚○○使其心生畏懼，致生危害
    於其安全。
二、案經庚○○訴請高雄縣政府警察局林園分局報告臺灣高雄地
    方法院檢察署檢察官偵查後，聲請以簡易判決處刑。
    理  由
壹、證據能力方面：
    按被告以外之人於偵查中向檢察官所為陳述，除顯有不可信
    之情況者外，得為證據，刑事訴訟法第159 條之1 第2 項定
    有明文。偵查中對被告以外之人所為之偵查筆錄，性質上係
    屬傳聞證據。惟現階段刑事訴訟法規定檢察官代表國家偵查
    犯罪、實施公訴，依法其有訊問被告之權，證人且須具結，
    而實務運作時，檢察官偵查中向被告以外之人所取得之陳述
    ，原則上均能遵守法律規定，不致違法取供，其可信度極高
    ，職是，被告以外之人前於偵查中已具結而為證述，除反對
    該項供述得具有證據能力之一方，已釋明「顯有不可信之情
    況」之理由外，不宜以該證人未能於審判中接受他造之反對
    詰問為由，即遽指該證人於偵查中之陳述不具證據能力。查
    本件證人即天恩玫瑰墓園經理丁○○、證人即天恩玫瑰墓園
    員工己○○、辛○○於檢察官偵查中所為證述，並無證據顯
    示檢察官在偵查時有不法取供之情形，亦查無證據顯示上開
    證述有顯不可信之情況，依上開說明，證人丁○○、己○○
    、辛○○之證言自均具有證據能力，合先敘明。
貳、實體方面：
一、訊據上訴人即被告戊○○固不否認有於93年12月13日12時30
    分許與丙○○及其公司（天恩企業）職員等數人在天恩玫瑰
    墓園內聚眾抗議，惟矢口否認有何恐嚇及公然侮辱告訴人庚○○之犯行，辯稱：伊於案發當日先向派出所員警報備後，
    方前往天恩玫瑰墓園抗議，案發時現場有2 位員警在場值勤
    ，伊不可能在2 位員警及告訴人之眾多員工面前，為恐嚇及
    公然侮辱告訴人之言行云云。經查：
(一)被告與告訴人係設於高雄縣大寮鄉內坑村158 之130 號「基
    督教天恩玫瑰園」之合夥人，彼此間因合夥情事發生糾紛，
    被告乃與丙○○及被告所經營「天恩企業」之員工約3 、4
    人，於93年12月13日12時30分許，一同前往天恩玫瑰墓園聚
    眾抗議等情，有被告與告訴人合作開發墓園契約書1 份、現
    場照片8 張、高雄縣政府警察局林園分局大寮分駐所受理各
    類案件紀錄表及工作紀錄表各1 份附卷可憑，且為被告與告
    訴人所不爭執，是被告與告訴人於前揭時、地因墓園合作契
    約發生爭執時，現場有多數人在場得以共見、共聞乙情，堪
    以認定。
(二)就告訴人指述遭被告於前揭時間，在多數人得以共見共聞之
    天恩玫瑰墓園內，以台語「幹你娘」之粗鄙言詞辱罵乙情，
    除經證人即告訴人於偵查中指述及本院審理時具結證述明確
    （詳見本院卷第72頁）外，迭據證人即天恩玫瑰墓園員工辛○○於偵查中證述：「（檢察官問：事發經過為何？）有聽
    到戊○○罵告訴人內容是『幹你娘』等咒罵的話。」（參見
    偵卷第10頁）等語、證人即天恩玫瑰墓園經理丁○○於本院
    審理時證稱：「（辯護人問：罵三字經及要你們死的話是否
    戊○○講的？）是我要帶庚○○離開去派出所時，被告揮拳
    打到庚○○，因此說要讓庚○○死。（辯護人問：當時有同
    時罵三字經嗎？）有，他罵『幹你娘、讓你死』（台語）。
    」（參見本院卷第75頁）等語、證人即天恩玫瑰墓園員工己○○於本院審理時證述：「（辯護人問：戊○○剛進入時，
    是否與庚○○、丁○○談判？）當時我正在拍照拉白布條抗
    議部分存證，故我不知道他們一起談判的內容，後來我拍完
    照之後下來，我有看到並聽到被告與丁○○、庚○○雙方對
    罵，戊○○當時有對丁○○、庚○○罵『幹你娘…、強佔我
    的土地等等』。…（辯護人問：庚○○車輛離開時，戊○○
    當時是否有何動作？）戊○○當時罵三字經…」（參見本院
    卷第10 7頁）等語、證人即天恩玫瑰墓園園藝工作人員乙○○到庭證述：「（檢察官問：是否聽到戊○○罵庚○○？）
    有，他大罵『幹你娘』等語，所以我聽得很清楚，很難聽。
    …（辯護人問：是否確定是戊○○的罵人？）有。我認得他
    的聲音。…）（辯護人問：被告戊○○走到車旁是否罵『幹
    你娘』？）他在車旁我有聽到他罵這句話『幹你娘』。我當
    時離他們5 、60公尺。」（參見本院卷第164 頁至第165 頁
    ）等語甚詳，且互核大致相符，堪認被告確有於前揭時間，
    在多數人得以共見共聞之天恩玫瑰墓園內以「幹你娘」之粗
    俗言詞辱罵告訴人，使告訴人在精神上、心理上感到難堪不
    快，足以貶損告訴人之人格乙節，應屬實情。
(三)又被告於前揭時、地恐嚇告訴人致其心生畏懼乙節，業據證
    人即告訴人於本院審理時證稱：「（辯護人問：在警詢、偵
    查中供述：戊○○有講如果再銷售墓園給別人，就要讓你死
    ？）他每次都有講，這次也有講，他說要給我好看、要讓我
    死。…（辯護人問：當時最後如何離開現場？）當時現場很
    多穿黑色衣服的人在現場，我很害怕，…（辯護人問：戊○○是否衝過來打妳？）我坐上車時，戊○○衝過來，我赳緊
    搖上車窗但是他手還是伸進來部到我的臉頰，我並無受傷。
    」（參見本院卷第72、73頁），核與證人丁○○於偵查中及
    本院審理時分別證稱：「（檢察官問：事發經過為何？）當
    天被告二人（指戊○○與丙○○）都在場，戊○○到場就說
    ，…如果不遵照被告戊○○的意思，就要讓告訴人死等語」
    （參見偵卷第10頁）、「（辯護人問：罵三字經及要你們死
    的話是否戊○○講的？）是我要帶庚○○離開去派出所時，
    被告揮拳打到庚○○，因此說要讓庚○○死。…（辯護人問
    ：戊○○在罵庚○○時候，要讓你死、三字經及打人時候，
    都是在車上發生的事情？）對，當時是我載送他。（審判長
    問：當時是否聽到有人講『不准再銷售墓園給他人，否則要
    毀掉墓園，如果不從我會讓你死』的話？）有。是戊○○、
    丙○○都有講，他們講完要把玻璃都弄破之話後，就講這些
    話。」（參見本院卷第75頁、第76頁）等語相符，再參以證
    人己○○於本院審理時證稱：「（審判長問：當天在現場是
    否聽到戊○○這一方的人出言恐嚇庚○○及丁○○？）有，
    戊○○對庚○○、丁○○說要對他們不利的話語，但詳細的
    話語我不記得了。…（辯護人問：庚○○車輛離開時，戊○○當時是否有何動作？）戊○○當時罵三字經，且說告訴人
    庚○○欠打，丁○○有說請你客氣一點，戊○○帶來的人中
    有一位要伸手入車窗，追打開車離開中的駕駛丁○○，當時
    警察已經離開了。…」（參見本院卷第107 頁、第108 頁）
    等語，亦與告訴人指述情節相符，綜上證詞，足認被告確有
    於上揭時、地向告訴人恫稱：「不准再銷售墓園給他人，否
    則要毀掉墓園，如果不從我會讓你死」等言語，並在告訴人
    驅車準備離去之際，將手伸入車窗內以徒手方式毆打庚○○
    右臉頰1 拳未成傷，而以此加害生命、身體、財產之言行，
    恐嚇告訴人使其心生畏懼，致生危害於其安全等情，要無疑
    義。
(四)雖被告聲請傳訊案發當日到場處理之高雄縣政府林園分局大
    寮分駐所員警黃光輝與詹鵬翰到庭作證，渠2 人均表示未見
    聞被告有何公然侮辱及恐嚇告訴人之犯行，惟渠2 人於案發
    當日並未全程在場，而係被告一行人至天恩玫瑰墓園抗議後
    ，渠等接獲派出所同事通知始前往現場處理，並於到場時告
    知告訴人與被告雙方如有爭執請至派出所製作筆錄後，即先
    行離開，渠2 人留置天恩玫瑰墓園僅約10分鐘等情，業經證
    人黃光輝、詹鵬翰分別證述屬實（參見本院卷第67頁至第70
    頁、第103 頁至106 頁），並有高雄縣政府警察局林園分局
    大寮分駐所受理各類案件紀錄表及工作紀錄表各1 份在卷可
    稽，是證人黃光輝與詹鵬翰之證述，尚不足以據為被告有利
    之認定。
(五)又關於被告與告訴人間因天恩玫瑰墓園合資糾紛，訴訟經年
    未解，雙方為此早有嫌隙，此為被告及告訴人所不爭執，且
    有被告庭呈刑事辯論意旨狀所附之地籍資料、相關契約書及
    偵審訴訟文件等可資佐證，據此被告及辯護人乃主張證人丁○○、辛○○、己○○、乙○○等人均係天恩玫瑰墓園之職
    員，渠等證詞顯有偏頗告訴人之虞，不足採信云云。然上開
    證人於偵查中或本院審理時均依法具結，其作證須具實陳述
    ，否則即應受偽證罪之處罰，而渠等於偵查中及本院隔離訊
    問時均證述被告確有上開恐嚇及公然侮辱之犯行，且分別證
    述明確，參以上開證人與告訴人間並無類同於刑事訴訟法之
    第180 條得拒絕證言之身分利害關係，若被告確無上開犯行
    ，何以渠等甘冒刑事追訴之危險為不實之證述？又何以渠等
    經隔離訊問後之證述詳實且互核大致相符？此在在顯示被告
    確有公然侮辱及恐嚇告訴人之犯行無訛。是以，無論被告與
    告訴人間就天恩玫瑰墓園之合資糾紛孰是孰非，要與被告所
    涉本案犯行無涉，應由被告循民事訴訟途徑理性解決，尚無
    礙於本院就被告本案犯行之認定。至證人丙○○固證稱被告
    並無恐嚇及公然侮辱告訴人（參見本院卷第65頁至第67頁）
    ，然其係於案發當日陪同被告到場抗議之人，而被告犯行事
    證明確，亦已論述如前，是其證言顯係迴護被告之詞，不足
    採信，附此敘明。
(六)綜上所陳，堪認被告於上揭時、地確有公然侮辱及恐嚇告訴
    人之犯行，被告以前開辯解否認犯行，應係事後卸責之詞，
    委無足採。從而，本案事證明確，被告犯行，洵堪認定，應
    予依法論科。
二、核被告所為，係犯刑法第305 條之恐嚇危害安全罪及第309
    條第1 項之公然侮辱罪。其於多數人得以共見共聞之天恩玫
    瑰墓園內，先後多次以三字經侮辱告訴人之行為，係於密切
    接近之時、地實施，而侵害同一之法益，其各行為之獨立性
    極為薄弱，依一般社會健全觀念，在時間差距上，難以強行
    分開，在刑法評價上，視為數個舉動之接續施行，為接續犯
    ，應論以一罪（最高法院86年臺上字第3295號判例參照），
    ；又被告所犯上開2 罪間，犯意各別，罪名互異，應予分論
    併罰。原審判決審酌被告僅因墓園合夥糾紛即恐嚇告訴人，
    行為可議，並口出惡言侮辱告訴人，亦有失口德，惟念及其
    係擔憂未能取得合夥契約約定之管理、使用對價，一時失慮
    致罹刑章，犯罪情節尚屬輕微等一切情狀，爰引刑事訴訟法
    第449 條第1 項、第3 項、第454 條第2 項，刑法第305 條
    、第309 條第1 項、第41條第1 項前段、第51條第6 款（原
    判決漏引），罰金罰鍰提高標準條例第1 條前段、第2 條，
    就告恐嚇危害安全罪部分，量處拘役50日；就公然侮辱罪部
    分則量處拘役30日，並分別諭知易科罰金之折算標準及定應
    執行刑，其認事用法均無違誤，量刑亦稱妥適。被告上訴意
    旨仍執前詞，否認犯罪，並指摘原審判決不當，提起上訴，
    為無理由，應予駁回。
據上論斷，應依刑事訴訟法第455 條之1 第1 項、第3 項、第36
8條 ，判決如主文。
本案經檢察官甲○○到庭執行職務。
中    華    民    國    95    年    1     月    11    日
                  刑事第十二庭  審判長法  官  施柏宏
                                      法  官  洪能超
                                      法  官  林書慧
不得上訴。
中    華    民    國    95    年    1     月    13    日
                                      書記官  鍾錦祥
附錄本件論罪科刑法條：
中華民國刑法第305 條（恐嚇危害安全罪）
以加害生命、身體、自由、名譽、財產之事，恐嚇他人致生危害
於安全者，處2 年以下有期徒刑、拘役或300 元以下罰金。
中華民國刑法第309 條第1 項（公然侮辱罪）
公然侮辱人者，處拘役或300 元以下罰金。


司法院資訊處製作；財團法人民間司法改革基金會備份。
